臺灣高雄地方法院民事判決　九十二年度訴字第三四六五號
　　原　　　告　辛○○
　　被　　　告　己○○
　　　　　　　　丁○○
　　　　　　　　庚○
　　　　　　　　戊○
　　　　　　　　甲○○
　　　　　　　　王麗姍原名乙.
　　兼右六人
　　訴訟代理人　丙○○
當事人間清償借款事件，本院於民國九十三年六月十七日言詞辯論終結，判決如下：
    主      文
被告應連帶給付原告新台幣佰伍拾萬元，及均自民國九十三年一月七日起至清償日
止，按年息百分之五計算之利息。
訴訟費用由被告連帶負擔。
    事實與理由
一、本件被告己○○、庚○、戊○、甲○○、王麗姍、丙○○經合法通知，均無正當
    理由未於言詞辯論期日到場，核無民事訴訟法第三百八十六條各款所列情形，爰
    依原告聲請，由其一造辯論而為判決。
二、原告主張：被繼承人王茂雄於民國八十四年間，向原告借款新台幣（下同）四百
    八十萬元，並以其前妻張素貞所有之高雄市○○○路一○六巷十三之二號房屋及
    基地，設定債權額四百八十萬元之抵押權予原告，嗣後陸續清償剩三百九十五萬
    元，於八十五年九月八日書立借據一紙交付原告，之後再陸續清償四十五萬元，
    尚有三百五十萬元未清償，上開房地雖經法院拍賣，惟原告係第二順位抵押權人
    ，拍賣金額不足清償第一順位抵押權人，原告因此未受分配任何金額。嗣王茂雄
    於八十八年八月十二日死亡，其第一順位繼承人均拋棄繼承，第二順位繼承人則
    早於王茂雄過世，被告七人為第三順位繼承人，且均未拋棄或限定繼承，應法應
    繼承該筆債務，爰依消費借貸及繼承之法律關係提起本件訴訟等語，於本院聲明
    ：如主文所示。
三、被告方面：
    被告丁○○辯稱：被繼承人王茂雄從小離家，生前甚少與家人聯絡，其有無向原
    告借錢不清楚，其子女拋棄繼承亦未受通知，該筆債務與被告無關，希望原告自
    行找王茂雄之子女及前妻解決等語，被告己○○、庚○、戊○、甲○○、王麗姍
    、丙○○未於言詞辯論期日到場，惟曾到庭陳述同前，均聲明：原告之訴駁回。
四、兩造不爭執之事項：
（一）被繼承人王茂雄於八十八年八月十二日死亡，第一順序繼承人為其子女王顧齡
      、王顧澤、王顧婷，王茂雄之配偶張素貞於王茂雄死亡前之八十五年九月二十
      日離婚，第二順序繼承人為其父母王元順、王林麥，均早於王茂雄死亡，第三
      順序繼承人為其兄弟姊妹即被告己○○、丁○○、丙○○、庚○、戊○、甲○○、王麗姍（原名乙○○，於八十四年七月十九日更名）共七人（王茂雄另有
      兄長王阿西一人，於王茂雄死亡前之八十六年四月二日死亡，經原告撤回對於
      王阿西之訴），並有王茂雄繼承系統表、各該繼承人之戶籍謄本各一份附卷可
      稽（見本院卷第三一至四一、五四頁）。
（二）被繼承人王茂雄之第一順序繼承人王顧齡、王顧澤、王顧婷，於八十八年十月
      五日向本院提出拋棄繼承權書狀，經本院於同年十月七日以八十八年繼字第七
      八二號函准予備查，並經本院依職權調取本院八十八年度繼字第七八二號拋棄
      繼承權卷，核閱無誤。被告七人則均未辦理拋棄繼承或限定繼承。
五、依兩造前開主張及陳述觀之，本件應審究之要點，即在於：(一)被繼承人王茂雄是
    否向原告借貸三百五十萬元未清償？(二)被告是否應繼承被繼承人王茂雄之債務？
    本院分述判斷意見如下：
（一）關於被繼承人王茂雄是否向原告借貸三百五十萬元未清償部分：
      原告主張被繼承人王茂雄向其借款四百八十萬元，並以其前妻張素貞所有房地
      設定抵押權供擔保，惟拍賣後未受分配任何金額，王茂雄則陸續清償借款，尚
      欠三百五十萬元等事實，業據其提出王茂雄親筆書寫之借據、本院八十五年度
      執字第一○○八三號強制執行金額計算書分配表各一份為證（見本院卷第十一
      至十三頁），並經本院依職權調取上開執行案卷，核閱無誤，證人即被繼承人
      王茂雄前妻張素貞於本院準備程序期日亦到庭證稱：本件借據確係王茂雄之字
      跡，王茂雄生前確實有向原告借款等語（見本院卷第七五頁），堪認原告上開
      主張為真實，被繼承人王茂雄向原告借貸三百五十萬元未清償之事實，洵堪認
      定。
（二）關於被告是否應繼承被繼承人王茂雄之債務部分：
    １、按繼承因被繼承人死亡而開始；繼承人對於被繼承人之債務，負連帶責任，
        民法第一千一百四十七條、第一千一百五十三條第一項分別定有明文。又繼
        承人得拋棄其繼承權，應於知悉其得繼承之時起二個月內以書面向法院為之
        ，並以書面通知因其拋棄而應為繼承之人，但不能通知者，不在此限；先順
        序繼承人均拋棄其繼承權時，由次順序之繼承人繼承，民法第一千一百七十
        四條、一千一百七十六條第六項前段亦定有明文。次按民法第一千一百七十
        四條第二項固規定拋棄繼承權時「並以書面通知因其拋棄而應為繼承之人」
        ，其修正理由謂：「向法院為拋棄繼承之表示，最為確實易行，且因其有案
        可查，可杜絕倒填年月日、偽造拋棄繼承之證明文件等情事，爰修正為拋棄
        繼承，應以書面向法院為之，以供法院處理上之參考，並由法院通知因其拋
        棄而依本法修正草案第一千七十六條第五、六項規定應為繼承之人，俾該繼
        承人依同條第七項規定亦得為限定繼承或拋棄繼承。」可知該項通知旨在使
        因其拋棄而應為繼承之人，得迅為限定繼承或拋棄繼承之選擇，期法律關係
        早臻確定，以保護利害關係人之權益，惟該項書面通知程序，既為在法院外
        踐行之，縱有應通知而不通知之情事，對其拋棄繼承之發生效力，應無影響
        ，即該項規定屬訓示規定，並非拋棄繼承之生效要件（司法院七十七年八月
        二十九日廳民三字第一○八三號函、臺灣高等法院臺中分院九十年度家抗字
        第八五號裁定參照）。
    ２、經查，被繼承人王茂雄之第一順序繼承人王顧齡、王顧澤、王顧婷於拋棄繼
        承時，固僅以存證信函通知被告己○○、丁○○、丙○○，其餘被告庚○、
        戊○、甲○○、王麗姍則未通知，有八十八年十月五日高雄三塊厝郵局第四
        一二號存證信函附於本院八十八年度繼字第七八二號拋棄繼承權卷可參（見
        該卷第十二頁），被告七人則均辯稱：未受王顧霖三人拋棄繼承之通知等語
        ，惟民法第一千一百七十四條第二項規定之書面通知程序，既非拋棄繼承之
        生效要件，而屬訓示規定，業如前述，且王顧齡、王顧澤、王顧婷於八十八
        年十月五日以書狀向本院聲明拋棄繼承時，距王茂雄八十八年八月十二日死
        亡時，未逾民法第一千一百七十四條第二項規定之「二個月」期限，則王顧
        齡、王顧澤、王顧婷已生合法拋棄繼承之效力。又王茂雄之配偶張素貞於王
        茂雄死亡前之八十五年九月二十日已離婚，並非繼承人，第二順序繼承人王
        元順、王林麥均早於王茂雄死亡，亦非繼承人，被告七人為第三順序繼承人
        ，且均未辦理拋棄繼承或限定繼承，因此，本件債務應由第三順序繼承人即
        被告七人繼承，應堪認定。
六、綜上所述，被繼承人王茂雄向原告借貸三百五十萬元未清償，被告七人依法應繼
    承該筆債務，從而，原告依消費借貸及繼承之法律關係，請求被告連帶給付三百
    五十萬元及自起訴狀繕本送達被告之翌日即九十三年一月七日起至清償日止，按
    年息百分之五計算之利息，為有理由，應予准許。
七、結論：本件原告之訴為有理由，依民事訴訟法第三百八十五條第一項前段、第七
    十八條、第八十五條第二項，判決如主文。
中　　　華　　　民　　　國　　九十三　　年　    七　 　 月　 　 九  　　日
                                臺灣高雄地方法院民事第五庭
~B審判長法官　陳嘉惠
~B　　　法官  郭慧珊
~B　　　法官　秦慧君
右正本係照原本作成。
如對本判決上訴，須於判決送達後廿日內向本院提出上訴狀。
中　　　華　　　民　　　國　　九十三　　年　    七　 　 月      九   　 日
~B法院書記官　馮欽鳳
